臺灣高等法院高雄分院刑事判決　　　　　九十一年度上更(一)字第六號
　　上訴人　台灣高雄地方法院檢察署檢察官
　　上訴人
　　即被告　甲○○
　　選任辯護人　謝嘉順
右上訴人等因被告偽造文書案件，不服臺灣高雄地方法院八十七年度訴字第二六八八
號中華民國八十八年二月二十六日第一審判決（起訴案號：臺灣高雄地方法院檢察署
八十七年度偵字第一九八八三號，併辦案號：同署八十八年度偵字第七二三八號），
提起上訴，經判決後，由最高法院發回更審，本院判決如左：
      主      文
原判決撤銷。
甲○○連續行使偽造私文書，足以生損害於他人及公眾，處有期徒刑肆月，如易科罰
金，以佰元折算壹日。緩刑貳年。
偽造日本「TOEI SHOKAI CO.LTD」公司、「TOYOSAWA SHOJI CO.LTD」公司負責人「
溝口史朗」及「佐藤」之署押各壹枚，均沒收。
      事      實
一、甲○○係高雄縣大寮鄉○○○街廿二號周強貿易有限公司（下稱周強公司）之負
    責人，竟基於概括之犯意，先於八十六年一月二十九日，自日本某輸出商進口舊
    機械及零件一批，為逃漏進口關稅，於不詳時間，在其公司，利用不知情之不詳
    姓名者偽造日本TOYOSAWA SHOJI CO.LTD 公司（豊澤商業株式會社）於八十六年
    一月二十六日所開立之發票，並偽造該公司負責人「佐藤」之署押於發票上
    ，又於八十六年二月十四日，委由不知情之利東報關行人員以報單號碼第ＡＡ／
    八六／○二九一／０００一號向財政部基隆關稅局申報進口，其完稅價格為新台
    幣（下同）四四○、三五四元，足以生損害於該日本公司及我國政府對於進口關
    稅核課之正確性。復於八十六年三月十九日向日商TOEI SHOKAI CO. LTD 公司（
    東榮商會株式會社）購買舊機械及零件一批，為逃漏進口關稅，於不詳時間，在
    其公司，利用不知情之不詳姓名者偽造日本TOEI SHOKAI CO. LTD 公司於八十六
    年三月十八日所開立之發票，並偽造該公司負責人「溝口史朗」之署押於發票上
    ，於八十六年四月二日委由不知情之利東報關行人員，以報單號碼第ＡＡ／八六
    ／一五三八／０００二號向財政部基隆關稅局申報進口，其完稅價格為一、七六
    二、六八一元，亦足以生損害於該日本公司及我國政府對於進口關稅核課之正確
    性。經財政部基隆關稅局分別以先核發放方式通關放行，甲○○以此逃漏進口稅
    等四萬五千一百七十六元（即報單號碼第ＡＡ／八六／一五三八／０００二號申
    報進口部份，至報單號碼第ＡＡ／八六／○二九一／０００一號申報進口部份，
    雖亦有逃漏進口稅，然未經起訴）。嗣於八十六年七月十八日經財政部關稅總局
    驗估處審核，並由海關駐日代表向日本廠商TOYOSAWA SHOJI CO. LTD及TOEI
    SHOAICO.LTD查證周強公司報關時所檢附之發票，並非該輸出商所簽發，始查覺
    上情。
二、案經財政部基隆關稅局移送臺灣高雄地方法院檢察署檢察官偵查起訴及移送併辦
    。
      理      由
一、訊據上訴人即被告甲○○固坦承有於右述時間自日本廠商進口舊機械及零件兩批
    之情事，惟矢口否認有前開偽造文書之犯行，初辯稱：伊在日本係以廢鐵價值即
    以公斤計算購入上開舊機械及零件，惟我國海關認為舊機械必須以台計算申報進
    口，嗣徵得日本廠商之同意及授權，我才改以按台計件申報，並更改發票，並無
    偽造文書之情事云云。後又辯稱：申報進口之日商發票不是我寫的，也不是我簽
    名的，是利東報關行人員代為在發票上簽署日本公司負責人之名字的云云。
二、惟查前開事實，業據財政部基隆關稅局函甚詳，核與證人即財政部關稅總局查
    價承辦人員王水木於偵查中（見八十七年度偵字第一九八八三號偵查卷第二四、
    二五頁）及證人即財政部基隆關稅局課員林紹輪於原審審理中（見原審卷第十、
    十一頁）證述之情節相符，復有進口報單影本二份（見本院上訴審卷第七三至七
    六頁、八三至八七頁）、繳驗之偽造日本豐澤商事株式會社及東榮商會株式會社
    之發票影本各一張（同上卷第二二頁、及第一一一頁證物袋內）及財政部關稅總
    局驗估處八十六年九月二十四日總驗緝三(二)字第八六一０二六一號查證報告函影
    本一份（同上卷第八０頁）可稽。
三、又查上開周強公司委託不知情之利東報關行申報進口上開舊機械及零件所繳驗之
    偽造發票兩張，經我國海關駐日代表處向該二家日本廠商TOYOSAWA SHOJI CO. L
    TD及TOEI SHOKAI CO. LTD.查證結果，該二公司均具函予我海關駐日代表處，否
    認有簽發或授權簽發上開發票，並經我國海關駐日代表處人員將查證結果，連同
    上開日本二家公司否認簽發上開發票予周強公司或授權周強公司簽發上開發票之
    書函傳真回財政部關稅總局驗估處，以上各情，有我國海關駐日代表處傳真函影
    本二份及豐澤商事株式會社負責人「佐藤」及東榮商會株式會社負責人「溝
    口史朗」否認簽發上開發票或授權周強公司簽發上開發票之書函影本各一份附卷
    可稽（見本院上訴審卷第八一、八二、九三、九四頁）。被告雖於本院提出東榮
    商會株式會社之授權證乙書及承諾證乙書影本各一份，以證乙伊係經該公司授權
    而開立發票，惟查本院前審卷附之上開授權證乙書及承諾書影本未經我國駐日商
    務代表處人員認證，是否係真正，已無疑，且其內容僅述：東榮商會株式會社
    於八十六年三月廿三日出售予周強公司之舊機械、馬達類，係以重量計算價格，
    而周強公司申報進口時，經海關要求以件數課稅，致周強公司遭到很大麻煩，因
    此本公司同意變更出售方式，以件數計算處理，而發給證乙書及授權周強公司緊
    急自己變更處理等情（見本院上訴審卷第一八二、一八三頁）。由上觀之，東榮
    商會株式會社僅同意變更買賣方式及授權周強公司緊急處理，然並未授權周強公
    司得開立東榮商會株式會社之發票甚乙。是上開授權證乙書、承諾證乙書均難採
    為有利於被告之認定。另被告又提出日本華陽商會有限會社之授權證乙書（見本
    院上訴審卷第一五三頁）一份證乙該公司授權周強公司緊急處理周強公司於八十
    六年一月廿五日向該公司進口電機、機械、馬達之進口申報事宜。惟查華陽商會
    有限會社並非豐澤商事株式會社，顯與本案無涉，亦難採為有利於被告之認定。
    又查被告周強公司向日本東榮商會株式會社以重量計算價格方式，即以購買廢鐵
    方式進口舊機械及零件，其購買之價格甚低，然周強公司所購入之舊機械多為堪
    用品，幾部舊機械重新組裝之後，又可以中古貨出售，獲利頗豐，因此，我國海
    關要求以件數課稅，並要求進口公司依機械之件數申報進口，同時依該舊機械之
    完稅價格核課進口關稅。且申報進口時，須繳驗出口廠商開立之發票。本件周強
    公司向日商東榮商會株式會社購買舊機械及零件之時，日本東榮商會係以廢鐵按
    重量計價出售，其價格甚為便宜，且日本東榮商會出售舊機械及零件予周強公司
    時，必也依據成交價格開立發票予周強公司，同時也必須向日本政府稅捐申報稅
    捐。而周強公司以廢鐵向財政部基隆關稅局申報進口，基隆關稅局要求周強公司
    按件數申報進口，而周強公司所取得之發票係以廢鐵買賣計價，價格甚低，自無
    法被准許進口，而日本東榮商會不可能再重開發票，亦不可能授權周強公司開立
    發票，僅能在周強公司要求下，勉強出具證乙書授權變更買賣方式，及讓周強公
    司自己緊急處理。而周強公司為求得進口之舊機械、零件得以通關放行，不得已
    始偽造日本東榮商會及豐澤商事之兩家公司之發票，並偽造公司負責人署押於發
    票上，此乃本案發生之由來。被告於初辯稱：後經日本廠商之同意及授權下，才
    以按件數申報課稅，並更改發票云云，然依上所述，日商東榮商會及豐澤商事不
    可能同意被告周強公司更改發票，因此，本件偽造東榮、豐澤二家公司之發票，
    應屬被告所為，毫無疑義。被告於本院後又改稱：是利東報關行代為於發票上簽
    名云云，然證人即利東報關行負責人阮乙福於本院前審調查中則結證：周強公司
    申報進口之發票，我們拿到的時候，都已簽好名了，我們不會替客戶簽名，也不
    可能代簽發票等語（見本院八十八年十月四日訊問筆錄）。衡之常情，報關行僅
    負責替客戶辦理進口申報事宜，並無代客戶簽發票之義務，則被告上開辯解，亦
    無可取。另被告於本院復辯稱：單子（應指發票）不是我寫的，也不是我簽名的
    ，簽名不是我簽的，可核對筆跡云云，惟查被告有偽造上開發票之動機，且如不
    偽造發票，則進口之貨品，不可能先行通關放行，對於利益之損失至鉅。故被告
    前供稱：經日本廠商同意及授權下更改發票云云，實乃偽造發票，然被告惟恐東
    窗事發，為自己留下退路，自然不敢親自簽名，乃利用不知情之不詳姓名者代為
    於發票簽署上開日商公司負責人之姓名，所以被告才敢陳述：簽名不是我簽的，
    可核對筆跡云云。據以上觀之，本件被告係為逃漏進口關稅，利用不知情之不詳
    姓名者偽造日商公司之上開發票，再委由不知情之利東報關行，向財政部基隆關
    稅局申報進口上開舊機械、零件，以求通關放行之事實，至為乙確。另證人林紹
    輪於原審雖證述：周強公司逃漏進口稅四萬三千五百五十九元（指周強公司八十
    六年四月二日申報進口部分）等語。惟查周強公司八十六年四月二日申報進口逃
    漏進口稅四三‧五五九元、商港建設費一、四九一元、推廣貿易服務費一二六元
    ，合計四五、一七六元，以上有財政部基隆關稅局八十七年十二月三十日基普進
    字第八七一一一七九五號函附於原審卷第十二頁可稽，證人林紹輪上開證詞，尚
    未周延，併此乙。又證人陳文席於本院前審供述：向甲○○買堆高機廢鐵，堆
    高機不能用，是要拆解等語（見本院上訴審卷第一０八頁反面）。被告向日商購
    入之舊機械，經重新組裝之後，可以中古貨堪用品出售獲利，故基隆關稅局不准
    許其以廢鐵申報進口，要求改依件數申報進口，並依完稅價課稅，已如前述，是
    證人陳文席上開證詞，亦難採為有利於被告之認定。綜上所述，被告所辯各情，
    無非卸責之詞，不足採信，本件事證乙確，被告之犯行，堪以認定。
四、查被告利用不知情之不詳姓名者偽造上開日本公司負責人之署押，制作不實發票
    ，委由不知情之利東報關行人員，持向基隆關稅局低報完稅價格而逃漏進口關稅
    ，足生損害於上開日本公司及我國政府對於進口關稅課徵之正確性。核其所為，
    係犯刑法第二百十條、第二百十六條之行使偽造私文書罪，被告偽造日本「TOEI
     SHOKAI CO.LTD」及「TOYOSAWA SHOJI CO. LTD.」公司負責人之署押持以用於
    發票上，而偽造發票，其偽造署押之行為，為偽造私文書之一部行為，不另論罪
    ；又被告偽造上開發票（私文書）後，復持以向基隆關稅局申報完稅價格而行使
    之，其偽造之低度行為，應為行使之高度行為所吸收，亦不另論罪。又其先後二
    次行使偽造私文書犯行，時間緊接，手段相同，所犯又係構成要件相同之罪名，
    顯係基於概括之犯意反覆為之，應依連續犯之規定，論以一罪。又被告利用不知
    情之不詳姓名者及不知情之利東報關行人員實施犯罪，均為間接正犯。又被告於
    八十六年二月十四日行使偽造日本TOYOSAWA SHOJI CO. LTD公司之發票部份，雖
    未經公訴人起訴，惟此部份與已起訴部份，有連續犯之裁判上一罪關係，本院自
    得併予審判。
五、原審予以論罪科刑，固非無見，惟查被告於八十六年二月十四日，自日本某輸出
    商進口舊機械及零件一批，行使偽造日本TOYOSAWA SHOJI CO. LTD公司於八十六
    年一月二十六日日所開立之發票部份，原審未及併予審判，尚有未合，被告上訴
    意旨，否認犯罪，雖無理由，惟公訴人上訴意旨，執此指摘原判決不當，為有理
    由，應由本院將原判決予以撤銷改判。審酌被告尚無犯罪前科，有臺灣高等法院
    被告全國前案紀錄表在卷可稽。所犯情節尚非重大，且事後已補足逃漏之稅捐，
    已據證人即財政部關稅總局查稽人員林水木於偵查中證述乙確（見八十七年度偵
    字第一九八八三號第二五頁正面）等一切情狀，量處有期徒刑四月，並諭知如易
    科罰金，以三百元折算一日。又被告偽造之日本「TOEISHOKAI CO.LTD」及「
    TOYOSAWA SHOJI  CO.LTD」公司負責人「溝口史朗」及「佐藤」之署押各壹
    枚，均應依刑法第二百十九條之規定宣告沒收之。又被告於行為後，刑法第四十
    一條業於九十年一月十日修正公布施行，並於同年月十二日生效，依修正前之刑
    法第四十一條規定：「犯最重本刑為三年以下有期徒刑以下之刑之罪，而受六個
    月以下有期徒刑或拘役之宣告，因身體、教育、職業或家庭之關係，執行顯有困
    難者，得以一元以上三元以下折算罰金」，惟修正後之刑法第四十一條第一項規
    定「犯最重本刑為五年以下有期徒刑以下之刑之罪，而受六個月以下有期徒刑或
    拘役之宣告，因身體、教育、職業或家庭之關係或其他正當理由，執行顯有困難
    者，得以一元以上三元以下，易科罰金。但確因不執行所宣告之刑，難收矯正或
    難以維持法秩序者，不在此限」。是依刑法第二條第一項前段規定，自應適用裁
    判時之法律即修正後之刑法第四十一條第一項規定宣告易科罰金之折算標準。
六、查被告前未曾受有期徒刑以上刑之宣告，有臺灣高等法院被告全國前案紀錄表在
    卷可稽。茲因一時失慮，觸犯刑章，所犯情節非重，且事後已補足逃漏之稅捐，
    已如前述，實害減輕。經此偵審程序及科刑教訓，當知所警惕，應無再犯之虞，
    本院因認被告所受刑之宣告，以暫不執行為適當，併宣告緩刑二年，以啟自新。
七、公訴及移送併辦（臺灣高雄地方法院檢察署八十八年度偵字第七二三八號即該署
    八十八年度偵字第三七六四號）意旨略以：(一)被告甲○○於八十七年三月十九日
    ，自日本某輸出商進口舊機械及零件一批，為逃漏進口關稅，利用不知情之不詳
    姓名者偽造日本東榮商會株式會社負責人「溝口史朗」之署押，並開立該公司之
    發票，於同年四月二日委由不知情之利用報關行人員，向基隆關稅局申報完稅價
    格為一、七六二、六八一元，藉以逃漏進口稅等合計四萬五千一百七十六元。(二)
    被告甲○○於八十六年一月廿九日，自日本某輸出商進口舊機械及零件一批，為
    逃漏進口關稅，利用不知情之不詳姓名者偽造日本豐澤商事株式會社負責人「佐
    藤」之署押，並開立該公司之發票，於同年二月十四日，委由不知情之利東
    報關行，向基隆關稅局申報完稅價格四四０、三五四元，藉以逃漏進口稅等七萬
    零二百四十九元，因認被告有另犯稅捐稽徵法第四十一條第一項、第四十七條第
    一款逃漏稅捐罪嫌。經查，按稅捐稽徵法第二條規定「本法所稱稅捐指一切法定
    之國、省（市）、縣（市）稅捐，但不包括關稅及礦稅」，及關稅法第二條稱「
    本法所稱關稅，指國外進口貨物所課徵之進口稅」之規定，本件認定被告逃漏進
    口稅，即為關稅，依稅捐稽徵法第二條規定，並不包括關稅，則本件被告有關是
    否逃漏進口稅，應不在稅捐稽徵法規範之範圍內，自無稅捐稽徵法第四十一條第
    一項、第四十七條第一款逃漏稅捐罪之適用，據上以觀，被告此部分犯罪，尚屬
    不能成立，惟公訴人認被告此部分與前開論罪科刑部分，具有牽連犯關係，係裁
    判上一罪，故不另為被告此部分無罪之諭知，併此乙。
據上論斷，應依刑事訴訟法第三百六十九條第一項前段、第三百六十四條、第二百九
十九條第一項前段，刑法第五十六條、第二百十條、第二百十六條、第二百十九條、
第二條第一項前段、第四十一條第一項、第七十四條第一款，罰金罰鍰提高標準條例
第一條前段、第二條，判決如主文。
本案經檢察官邱榮藏到庭執行職務。
中    華    民    國     九十一     年       四       月      二十五    日
                              臺灣高等法院高雄分院刑事第三庭
                                  審判長法官  周賢銳
                                        法官  陳中和
                                        法官  謝宏宗
右正本證乙與原本無異。
如不服本判決應於收受本判決後十日內向本院提出上訴書狀，其未述上訴理由者，
並得於提起上訴後十日內向本院補提理由書狀（均須按他造當事人之人數附繕本)「
切勿逕送上級法院」。
                                      書記官  王秀娟
中    華    民    國     九十一     年       四       月      二十九    日
附錄：本判決論罪科刑法條：
刑法第二百十條
偽造、變造私文書，足以生損害於公眾或他人者，處五年以下有期徒刑。
刑法第二百十六條
行使第二百十條至第二百十五條之文書者，依偽造、變造文書或登載不實事項或使登
載不實事項之規定處斷。
                                                                      ＨＱ
